臺灣新竹地方法院民事判決  
110年度簡上字第119號
上  訴  人  王洪梅  
被上 訴 人  姚鈞偉  
            姚佳吟  

兼  訴  訟
代  理  人  李梅英	  

上列當事人間修繕房屋事件，上訴人對於民國110年9月7日本院
新竹簡易庭109年度竹簡字第550號第一審判決不服提起上訴，本
院於民國111年7月20日言詞辯論終結，判決如下：
    主      文
上訴及追加之訴均駁回。
第二審訴訟費用由上訴人負擔。　　　　
　　事實及理由
壹、程序事項：
    按在第二審為訴之變更或追加，非經他造同意，不得為之，
    但請求之基礎事實同一者、擴張或減縮應受判決事項之聲明
    者，不在此限，民事訴訟法第446條第1項分別定有明文，本
    件依同法第436條之1第3項準用之。查本件上訴人於原審雖
    主張被上訴人應將兩造房屋間之共同壁漏水修復並回復原狀
    ，嗣上訴人上訴後追加被上訴人應給付上訴人修理費、估價
    費、精神賠償費、印刷費、車費等共計新臺幣（下同）72,0
    00元之損失，核被上訴人追加之訴其訴訟標的與原訴係基於
    同一基礎事實，故其追加之訴乃屬合法，自應准許。
貳、實體事項：　　　　
一、上訴人起訴及上訴主張：　　
（一）上訴人所有門牌號碼新竹市○○路000巷00號房屋（下稱47
      號房屋）與被上訴人等居住之門牌號碼新竹市○○路000巷0
      0號房屋（下稱45號房屋）為鄰，因上開房屋5樓之女兒牆
      柱為共同壁，共同壁內之排水管（下稱系爭排水管）為被
      上訴人使用，但系爭排水管歷久以來所排的水卻不斷滲透
      到上訴人47號房屋屋頂樓梯牆壁，造成梯頂牆壁腐蝕斑黑
      ，而且柱子經年累月浸濕甚為危險，屢次通知被上訴人處
      理，惟被上訴人均置之不理。
（二）被上訴人係向上訴人之弟購買該屋並開設水電行，其於民
      國78、79年間加蓋房屋3、4樓後，將地下水牽引至5樓以
      水塔儲存，並將系爭排水管口朝向上訴人房屋，因漏水導
      致上訴人房屋毀損。直至110年5月底，封閉地下水管線後
      ，一度無梯頂漏水潮濕現象，但被上訴人未徹底封閉管線
      ，亦未設置明管，導致之後仍有漏水、積水現象發生。
（三）依據民法第777、792條請求被上訴人應將兩造房屋之共同
      壁漏水修復並回復原狀及請求被上訴人給付修理費、估價
      費、精神賠償費、印刷費、車費等共計72,000元。爰上訴
      聲明：原判決廢棄，被上訴人應將兩造房屋間之共同壁漏
      水修復及回復原狀，並應給付72,000元與上訴人，第二審
      訴訟費用由被上訴人負擔。
二、被上訴人除與原審判決記載相同者，茲引用外，補稱：我們
    沒有將頂樓共同壁的排水口封起來，所以不會有無法排水，
    而滲漏到上訴人房屋頂樓女兒牆之情形。上訴人應提出漏水
    具體事證，且上訴人拒絕被上訴人請師傅處理頂樓共同壁排
    水口問題，則其主張被上訴人應賠償修復費及其他費用並不
    合理，爰請求駁回上訴，第一、二審訴訟費用由上訴人負擔
    。　
三、本院之判斷：
（一）上訴人聲明被上訴人姚鈞偉、姚佳吟應與被上訴人李梅英
      將47號房屋與45號房屋間之共同壁漏水修復及回復原狀，
      並追加應與被上訴人李梅英給付72,000元等情，惟45號房
      屋所有權人為被上訴人李梅英，而非被上訴人姚鈞偉、姚
      佳吟，有建物登記第一類謄本在卷可參（見簡上卷第107
      頁），上訴人僅空言被上訴人姚鈞偉、姚佳吟為被上訴人
      李梅英之兒女，將來會取得45號房屋所有權，故亦有修繕
      及給付義務云云，是以，被上訴人姚鈞偉、姚佳吟既非45
      號房屋所有權人，上訴人復未舉證證明被上訴人姚鈞偉、
      姚佳吟有何修繕義務及賠償責任之法律依據，則上訴人主
      張被上訴人姚鈞偉、姚佳吟應將47號房屋與45號房屋間之
      共同壁漏水修復及回復原狀，並給付修理費、估價費、精
      神賠償費、印刷費、車費等共計72,000元等情，均屬無據
      ，應予駁回。
（二）按土地所有人不得設置屋簷、工作物或其他設備，使雨水
      或其他液體直注於相鄰之不動產，民法第777條定有明文
      ，又損害之發生與有責任之原因間，須有相當因果關係為
      成立要件，而此一舉證應由主張損害發生者為之。經查：
　 1、上訴人主張其所有47號房屋梯頂、共同壁腐蝕斑黑、漏水等情，業據上訴人提出現場照片為憑（本院卷第145-147頁；原審卷第57-61頁），且為兩造所不否認，固堪認定。惟上訴人主張系爭漏水為系爭排水管所致，為被上訴人所否認，並以前揭情詞為辯。準此，上訴人自應就其所有47號房屋梯頂、共同壁腐蝕斑黑、漏水為系爭排水管所致負舉證責任，然而上訴人僅提出上開漏水照片及狀內自述45號房屋使用地下水、屋頂水塔、屋頂積水之照片（本院卷袋內、59-61頁；原審卷第53-57頁），而上開照片均無法證明上訴人房屋梯頂、共同壁腐蝕斑黑、漏水與系爭排水管有何因果關係，故其前揭主張，自無可採。況自原審審理迄本院審理期間，經原審法官及本院多次闡明上訴人應就漏水原因送請專業機構鑑定，惟屢遭上訴人表明不願意預納鑑定費用，而被上訴人亦陳明不願代墊鑑定費用，無法為上訴人漏水原因之鑑定；且上訴人所有47房屋係於66年12月2日為建物登記，主要建材為加強磚造，有建物登記第一類謄本在卷可參（見原審卷第31頁），堪認47號房屋確已使用相當長久之期間，則上訴人房屋上開漏水情形或因房屋老舊、或因下雨、水氣造成，非必然系爭排水管所造成，上訴人復未提出其他證據以實其說，難認上訴人已盡因果關係舉證之責任。
　 2、上訴人另主張因系爭漏水請求被上訴人李梅英給付修理費、估價費、精神賠償費、印刷費、車費等共計72,000元，並提出保固書、估價單（見本院卷第27、57頁）為證。然上訴人不能證明系爭漏水與系爭排水管有何因果關係，已如前述。況觀諸上開保固書、估價單僅記載上訴人47號房屋保固及工程項目為「女兒牆與地板交接處負水壓工程、樓梯女兒牆面防水施作工程」，然究未肯認上開施作工程係因系爭排水管所致，且上訴人請求印刷費、車費等均未提出任何單據為憑，故上訴人主張因系爭漏水請求被上訴人李梅英給付修理費、估價費、精神賠償費、印刷費、車費等共計72,000元乙節，自屬無據。
四、綜上所述，上訴人未舉證證明被上訴人姚鈞偉、姚佳吟有何
    修繕義務及賠償責任之法律依據，復未能證明系爭漏水與被
    上訴人李梅英系爭排水管有何因果關係，其請求被上訴人系
    爭漏水修復並回復原狀及追加請求被上訴人給付修理費、估
    價費、精神賠償費、印刷費、車費等共計72,000元，均無理
    由，應予駁回。原審判決駁回上訴人之訴，於法並無不合。
    上訴意旨指摘原判決不當，求予廢棄改判，為無理由，連同
    追加之訴併予駁回。
五、本件事證已臻明確，兩造其餘攻擊或防禦方法及所提證據，
    經本院斟酌後，認為均不足以影響本判決之結果，自無足一
    詳予論駁之必要，併此敘明。
六、據上論結，本件上訴為無理由，依民事訴訟法第436 條之1
    第3項、第449條第1項、第78條，判決如主文。
中    華    民    國    111   年    8    月    12    日
                  民事第二庭    審判長法  官  彭淑苑

                                      法  官  周美玲

                                      法  官  傅伊君
以上正本係照原本作成。　　　　　　　　
本判決不得上訴。　　　　　
中　　華　　民　　國　　111 　年　　8 　　月　　12　　日
　　　　　　　　　　　　　　　　　　　書記官  彭富榮